【裁判字號】    90,訴緝,62
【裁判日期】    900731
【裁判案由】    偽造文書等
【裁判全文】
臺灣臺北地方法院刑事判決                            九十年度訴緝字第六二號
    公  訴  人  臺灣臺北地方法院檢察署檢察官
    被      告  乙○○
右列被告因偽造文書等案件，經檢察官提起公訴（八十八年度偵字第七四一七號），
本院判決如左：
    主  文
乙○○行使偽造私文書，足以生損害於他人，處有期徒刑參月，如易科罰金，以參佰
元折算壹日。
領隊保證書上偽造之「明華旅行社股份有限公司」及「甲○○」之印文各壹枚均沒收
。
    事  實
一、乙○○原在甲○○所經營之「明華旅行社」（以靠行方式經營，未成立公司，亦
    未向交通部觀光局申請設立）任職，於民國八十五年十二月間，明知「明華旅行
    社」所承辦之「中國時報讀友菲律賓七日遊」旅行團因故未能成團，竟意圖為自
    己不法之所有，於同月十六日左右在台北市西門町獅子林商場附近，向其友人丙○○誆稱該旅行團十天內即將成行，費用低廉，可利用此機會參加云云，使丙○○陷於錯誤，而當場交付其本人之護照及新台幣二萬元予乙○○。嗣約半月之後
    丙○○見旅行團遲未出發而質問乙○○，乙○○乃復諉稱因人數太多，缺乏領隊
    ，可由丙○○暫代領隊，如此並可退還團費云云，而於八十六年一月間某日，在
    其母台北市西門町之居所，自行繕打載有「交觀甲第七一０三二號。本公司聘請
    丙○○先生為本次中國時報讀友菲律賓七日遊之領隊，如文並繳交領隊保證金伍
    萬元，及其行程表、合約書、團員大表，如行程中有任何問題，本公司願付一切
    責任。特此證明。明華旅行社股份有限公司總經理甲○○」等語之領隊保證書一
    紙，且以不詳方式於其上偽造「明華旅行社股份有限公司」及「甲○○」之印文
    各一枚而偽造該私文書之後，於三日之後交付丙○○而提出行使，足以生損害於
    「明華旅行社」及甲○○，隨即逃匿無蹤。嗣丙○○前往交通部觀光局查詢，得
    知「明華旅行社」根本並未向該局登記，且上開領隊保證書所載之字號亦非正確
    等情，始知受騙。
二、案經被害人丙○○訴由台灣台北地方法院檢察署檢察官偵查起訴。
    理  由
一、訊據被告乙○○對於上開犯行坦承不諱，核與告訴人丙○○指述之情節相符，並
    有偽造之領隊保證書影本一紙、台北市政府建設局函一件（載有：本局公司登記
    電腦資料索引尚無明華旅行社股份有限公司之登記資料）、交通部觀光局函一件
    （載有：經查本局檔案並無明華旅行社股份有限公司之申設資料）等附卷可稽，
    事證明確，被告犯行堪以認定。
二、核被告乙○○所為，係犯刑法第三百三十九條第一項之詐欺取財及同法第二百十
    六條、第二百十條之行使偽造私文書罪。被告於領隊保證書上偽造印文之行為，
    為其偽造該私文書行為之一部，被告偽造私文書之行為，復為其行使偽造私文書
    之犯行所吸收，均不另論罪。被告上開行使偽造私文書犯罪與其詐欺取財犯罪之
    間，有牽連犯之裁判上一罪關係，應依刑法第五十五條之規定，從一重之行使偽
    造私文書罪處斷。爰審酌被告犯罪後，業於本院九十年五月八日庭期當庭賠償告
    訴人丙○○約新台幣一萬七千二百元，並於審理期日坦承犯行，態度尚稱良好，
    及其犯罪之動機、目的、手段、所生危害等一切情狀，量處如主文所示之刑，並
    諭知易科罰金之折算標準（被告犯罪後，規範易科罰金標準之刑法第四十一條業
    於九十年一月十日修正公布，應依刑法第二條第一項前段之規定，適用裁判時之
    法律，即修正後之刑法第四十一條第一項前段）。被告所偽造領隊保證書上之「
    明華旅行社股份有限公司」及「甲○○」之印文各一枚係偽造之印文，應依刑法
    第二百十九條之規定，宣告沒收。該偽造之領隊保證書一紙則業經被告交付告訴
    人，核已非屬被告所有之物，爰不另為沒收之諭知。
三、台灣台北地方法院檢察署檢察官（八十九年度偵字第八九九號）及台灣士林地方
    法院檢察署檢察官（八十九年度偵字第二０四四號）移送併辦意旨另以：被告乙○○係逸東休閒股份有限公司（以下簡稱逸東公司）之業務員，意圖為自己不法
    之所有，先於八十八年九月間分別向告訴人吳麗青、林裕民及張欣怡詐稱逸東公
    司將舉辦日本及巴里島之旅遊活動，致渠等均陷於錯誤而交付財物（告訴人吳麗
    青、林裕民計交付八千元，告訴人張欣怡則交付六人之旅費合計八萬七千元），
    又為爭取業績，於同年九月二十七日及十月五日，偽填告訴人吳麗玲及胡芬萍加
    入逸東公司會員之入會申請書，並冒用告訴人吳麗青之信用卡支付入會費用；及
    被告為爭取業績，於八十八年八月間利用告訴人簡麗珠加入逸東公司會員，而告
    知其信用卡卡號之機會，冒用告訴人簡麗珠及案外人游麗秋之名義另行填具尾款
    單及入會申請書，並均填載告訴人簡麗珠之信用卡卡號且偽造告訴人簡麗珠之署
    押，使發卡銀行陷於錯誤，而均支付一萬八千元予逸東公司，而認被告另涉行使
    偽造私文書及詐欺犯罪等情。經核被告此部分犯罪之時間，距離本件經起訴之犯
    罪已達二年半以上，衡情顯非基於概括之犯意所為，與其上開經論罪科刑之犯行
    間，應無連續犯之裁判上一罪關係可言，本院尚不得併予審究，應退由檢察官另
    行偵辦，附此敘明。
據上論斷，應依刑事訴訟法第二百九十九條第一項前段、刑法第二條第一項前段、第
二百十六條、第二百十條、第三百三十九條第一項、第五十五條、第四十一條第一項
前段、第二百十九條，罰金罰鍰提高標準條例第一條前段、第二條，判決如主文。
本案經檢察官孫小萍到庭執行職務。
中    華    民    國      九十      年    七      月        三十一      日
                                    臺灣臺北地方法院刑事第七庭
                                          法  官    楊  代  華
右正本與原本無異。
如不服本判決，應於判決送達後十日內，向本院提出上訴。
                                          書記官    許  博  為
中    華    民    國      九十      年    八      月        二          日
附錄本案論罪科刑法條全文：
刑法第二百十條
偽造、變造私文書，足以生損害於公眾或他人者，處五年以下有期徒刑。
刑法第二百十六條
行使第二百十條至第二百十五條之文書者，依偽造、變造文書或登載不實事項或使登
載不實事項之規定處斷。
刑法第三百三十九條
一意圖為自己或第三人不法之所有，以詐術使人將本人或第三人之物交付者，處五年
  以下有期徒刑、拘役或科或併科一千元以下罰金。
二以前項方法得財產上不法之利益或使第三人得之者亦同。
三前二項之未遂犯罰之。


司法院資訊處製作；財團法人民間司法改革基金會備份。
